【裁判字號】    98,交抗,339
【裁判日期】    990211
【裁判案由】    聲明異議
【裁判全文】
臺灣高等法院臺南分院交通事件裁定     98年度交抗字第339號
抗  告  人
即移送機關  交通部公路總局嘉義區監理所麻豆監理站
代  表  人  乙○○
相  對  人
即受處分人  甲○○
上列抗告人因相對人即受處分人違反道路交通管理處罰條例案件
，不服臺灣臺南地方法院中華民國98年11月12日所為裁定（98年
度交聲字第799號，處分案號：交通部公路總局嘉義區監理所麻
豆監理站麻監裁罰字第裁75-M00000000號），提起抗告，本院裁
定如下：
    主  文
抗告駁回。
    理  由
一、抗告意旨略以：道路交通管理處罰條例第68雖已修正刪除受
    吊扣駕駛執照處分時，吊扣其持有車類駕駛執照之規定。惟
    汽車駕駛人因違反道路交通管理處罰條例受吊扣駕駛執照處
    分，如無當時駕駛車種之駕駛執照，仍應吊扣其所有其他車
    種之駕駛執照，主要係考量其違規行為對道路交通秩序之維
    持及道路交通安全已生較大影響，基於1人1照之原則，吊扣
    其持有之駕駛執照以限制其繼續駕車行駛道路之權利，係屬
    駕駛行為之限制，非因其駕駛車輛種類不同而有所差異。原
    裁定撤銷原處分關於吊扣駕駛執照3個月部分，另行諭知吊
    扣普通小型車駕駛執照3個月，殊有未當，爰依法提起抗告
    ，請求維持原處分云云。
二、按汽車駕駛人未依標誌號誌指示減速慢行之情形者，處新臺
    幣600元以上1,800元以下罰鍰；駕駛汽車違反道路交通安全
    規則，致人重傷者，吊扣其駕駛執照3個月至6個月。又閃光
    黃燈表示「警告」，車輛應減速接近，注意安全，小心通過
    ，道路交通管理處罰條例第44條第1項第5款、道路交通標誌
    標線號誌設置規則第211條第1項第1款分別定有明文。又吊
    扣駕駛執照，係指肇事致人受重傷時，所駕車類之駕駛執照
    ，而非吊扣駕駛人所持有之各級車輛駕駛執照，亦有95年3
    月1日施行之道路交通管理處罰條例第68條立法修正理由，
    足資參照。
三、經查本件受處分人於民國98年2月28日5時40分許，駕駛車牌
    號碼N6-7171號自用小客車，沿台一線由南向北行駛，行經
    臺南縣新市鄉○○村○○路與中華路之交岔路口時，該處設
    有閃光黃燈，受處分人疏未注意減速慢行，適有邱石榮騎乘
    XEI-399號機車，沿中華路由西向東駛，亦未遵守設有閃光
    紅燈應停車再開之規定，兩車因而發生碰撞，致邱石榮受有
    左腳膝蓋以下截肢之重傷害，經臺南縣警察局善化分局（下
    稱舉發機關）員警以「駕駛汽車未依號誌指示減速慢行之情
    形」及「駕駛汽車違反道路交通安全規則，致人重傷」為由
    予以製單舉發，嗣原處分機關即交通部公路總局嘉義區監理
    所麻豆監理站，以異議人之違規事實明確，乃依道路交通管
    理處罰條例第44條第1項第5款、第61條第3項及違反道路交
    通管理事件統一裁罰基準表之規定，分別裁處異議人600元
    及吊扣駕駛執照3個月，並施以道安講習之事實，業據受處
    分人自認在卷，並有舉發機關南縣警交字第M00000000舉發
    違反道路交通管理事件通知單及原處分機關98年7月6日麻監
    裁罰字第裁75-M00000000號裁決書各1份附卷可稽，且有交
    通事故調查筆錄、道路交通事故現場圖、道路交通事故調查
    報告表（一）、（二）、奇美醫院診斷證明書及事故照片在
    卷可佐。又臺灣省臺南區車輛事故鑑定委員會亦認異議人係
    本件事故之肇事次因，有臺南區第980415號案鑑定意見書在
    卷可憑。綜此，異議人「未依號誌指示減速慢行而致人重傷
    」之違規行為，固然堪以認定。
四，惟受處分人於上開違規行為時，係駕駛自用小客車，揆諸前
    揭說明，異議人所受之處分，應為限制其駕駛自用小客車之
    權利，至於公路機關因汽車駕駛人取得高一級車類之駕駛資
    格者，應換發駕駛執照，並准其駕駛較低級車類之車輛，而
    於實務上僅逐級核給汽車駕駛執照1張，致持有職業聯結車
    駕駛執照者，因駕駛自用小客車違規，而須吊扣普通小型車
    駕駛執照時，產生技術層面之困難，惟行政機關本應時時因
    應法令之變更，而精進其行政執行成效，斷不得因技術層面
    之困難，而置相關法令於不顧，甚因而逾越比例原則，是本
    件原處分機關所得吊扣者，應僅為受處分人所持有之普通小
    型車駕駛執照，然尚非得遽予吊扣其所持有之各級駕駛執照
    ，且如有吊扣汽車牌照或駕駛執照處分，主文欄亦應記明應
    受吊扣之汽車牌照或駕駛執照名稱、號碼及吊扣期間，原處
    分機關並未詳查，逕以道路交通管理處罰條例第63條第3項
    規定裁處異議人吊扣駕駛執照3個月，自有未洽，原裁定本
    於前開意旨，因而認定受處分人對抗告人所為之處分聲明異
    議為有理由，而撤銷原處分關於吊扣駕駛執照3個月之處分
    ，並就該撤銷部分改諭知「吊扣受處分人普通小型車駕駛執
    照參個月」，本院經核原裁定認事用法，並無違誤。原處分
    機關就此部分提起抗告，以前詞指摘原裁定不當，為無理由
    ，應予駁回。
五、據上論結，應依道路交通案件處理辦法第26條，刑事訴訟法
    第412條，裁定如主文。
中    華    民    國    99    年    2     月    11    日
                  刑事第五庭    審判長法  官  楊明章
                                      法  官  戴勝利
                                      法  官  趙文淵
以上正本證明與原本無異。
不得再抗告。
                                      書記官  呂宬樂
中    華    民    國    99    年    2     月    12    日

司法院資訊處製作；財團法人民間司法改革基金會備份。
